臺灣高等法院臺南分院刑事裁定　　　100年度侵聲再字第145號
再審聲請人
即受判決人　卓武郎
上列聲請人因妨害性自主案件，對於本院100年度上訴字第144號
中華民國100年6月21日確定判決（第一審案號：臺灣臺南地方法
院99年度訴字第948 號；起訴案號：臺灣臺南地方法院檢察署98
年度偵字第9660號），聲請再審，本院裁定如下：
    主  文
再審之聲請駁回。
    理  由
一、聲請再審意旨略稱：按有罪之判決確定後，發現確實之新證
    據，足認受有罪判決之人應為無罪、免訴、免刑或輕於原判
    決所認罪名之判決者，為受判決人之利益，依刑事訴訟法第
    420條第1項第6 款之規定得聲請再審。查本件原審認定聲請
    人犯強制性交未遂罪之犯罪時間為98年3 月16日凌晨零時至
    凌晨1時間。惟查：
(一)、告訴人A女係於案發後即時98年3月16日凌晨零時（12時）28
    分，至行政院衛生署台南醫院新化分院就診驗傷，告訴人Ａ
    女就診時，診治醫生莊仁賓在其業務上製作之診斷證明書「
    醫生囑言欄」記載：「病患自述於98年3 月16日凌晨約零點
    遭暴力攻擊，於98年3 月16日12時28分入本院急診就醫，於
    同日16時40分出院」等語，有該分院診斷證明書1 紙附卷可
    稽。足證告訴人Ａ女於就診時，向診治、驗傷之醫師陳述被
    害事實時僅陳明「遭暴力攻擊」，而未敘及有遭人性侵未遂
    之情事。依一般經驗，被害人於受害後即時就醫時，均會對
    診治醫師據實陳述其受傷之原因始末。是告訴人Ａ女上開向
    診治之醫生莊仁賓「遭暴力攻擊」之陳述，而「未敘及有遭
    人性侵未遂之情事」之陳述應可採信。則「醫生莊仁賓於診
    治告訴人A女時，親聞告訴人A女陳述其受傷之原因始末」，
    當為證明聲請人未犯本件強制性交未遂罪之重要證據，至為
    灼然。
(二)、依一般經驗，被害人於向警察機關報案而初次接受員警訊問
    時，當會據實陳述其受害之原因及事實之經過始末。而前台
    南縣警察局新化分局（現改制為臺南市警察局新化分局）員
    警李翠茵於98年3月18日訊問告訴人A女時，告訴人Ａ女陳稱
    「（問：他有無以強暴、脅迫、持兇器或其他器具迫使你與
    他發生性行為？）沒有。」。依上說明，告訴人Ａ女上開「
    聲請人沒有以強暴、脅迫、持兇器或其他器具迫使告訴人Ａ
    女與聲請人發生性行為。」之陳述應可採信。則「員警李翠
    茵於訊問告訴人Ａ女時，親聞告訴人Ａ女陳述『聲請人沒有
    以強暴、脅迫、持兇器或其他器具迫使告訴人Ａ女與聲請人
    發生性行為』乙節，當為證明聲請人未犯本件強制性交未遂
    罪之重要證據，亦無疑義。
(三)、再依一般經驗，被害人在犯罪行為人之侵害行為甫實施完畢
    後，初次向其渴望為其伸張權益之親友陳述被害情節時，當
    會據實向該親友陳述其受害之原因及事實之經過始末。依本
    件案卷所示，告訴人Ａ女由證人薛文吉、林子馨帶離犯罪現
    場後，即由薛文吉、林子馨陪同至與聲請人及告訴人Ａ女均
    認識之另一證人何岳霖住處，請求何岳霖（原名何文坡）為
    其主持公道。而第一審99年10月28日審判程序時，告訴人陳
    稱「（檢察官問：你當時有將這件事情的始末跟被告的朋友
    【何文坡】講？）有。」。再證人何岳霖因於偵查時陳稱「
    薛文吉帶著告訴人去我家，我看見告訴人上衣有破掉，告訴
    人說卓武郎喝酒拜託她開車去載，載到菜寮那裡，卓武郎不
    讓告訴人繼續開車，抓她的手、拉她的衣服，她要走卓武郎
    把她拉著不讓他走，薛文吉說他去那裡之後，還在那邊搞了
    一段時間。」等語，惟並未具體陳明告訴人Ａ女如何陳述「
    這件事情的始末」。而「何岳霖（即何文坡）於其住處親聞
    告訴人如何陳述「這件事情的始末」乙節當為本件認定聲請
    人究否有犯強制性交未遂罪之重要證據，至為灼然。本件聲
    請人自行搜證結果，業已取得何岳霖於陳述「其親聞告訴人
    A 女如何陳述『這件事情的始末』時所錄製錄音光碟及錄音
    譯文，依何岳霖在上開光碟所陳『我有問她（告訴人Ａ女）
    ：卓武郎有沒有強要對妳性侵？』她說『是沒有啦！但有好
    幾次都有抓到我的胸部乳房，這對我來說是非常大的侮辱！
    坡叔一定要為我討一個公道！』....。」等語，足為聲請人
    未犯本件強制性交未遂罪之證明。聲請人謹將上開錄音光碟
    及錄音譯文呈請鈞院鑒核。
(四)、依上開所述三項證據，足認聲請人應受無罪或輕於原判決所
    認罪名之判決。惟聲請人因未發現上開三項證據，致於原審
    未克主張上開三項有利於己之證據，始被論以強制性交未遂
    罪而判處有期徒刑壹年捌月確定。為此，依法聲請再審，懇
    請鈞院明察，裁定准予開始再審。
二、按有罪之判決確定後，因發現確實之新證據，足認受有罪判
    決之人應受無罪、免訴、免刑或輕於原判決所認罪名之判決
    者，為受判決人之利益，得聲請再審，刑事訴訟法第420 條
    第1項第6款亦定有明文。而所謂「發見確實之新證據」，係
    指該證據於事實審法院判決前已經存在，為法院、當事人所
    不知，不及調查斟酌，至其後始行發見，且就證據本身形式
    上觀察，固不以絕對不須經過調查程序為條件，但必須顯然
    可認為足以動搖原有罪確定判決，而為受判決人無罪、免訴
    、免刑或輕於原判決所認罪名之判決者為限。故受理聲請再
    審之最後事實審法院，應就聲請再審理由之所謂「新證據」
    ，是否具備事實審判決前已經存在，為法院、當事人所不知
    ，事後方行發見之「嶄新性」，及顯然可認足以動搖原有罪
    確定判決，應為無罪、免訴、免刑或輕於原判決罪名之「顯
    然性」二要件，加以審查，為判斷應否准予開始再審之準據
    （最高法院93年台抗字第98號裁定意旨參照）。另依刑事訴
    訟法第420條第1項第6 款所謂發見確實之新證據，係指就新
    證據之本身形式上觀察，毋須經調查程序，顯然可認為足以
    動搖原確定之判決者而言（最高法院40年度台抗字第2 號判
    例意旨參照）。再按證據之取捨，法院有自由判斷之職權，
    倘被害人、證人、或被告之陳述有部分前後不一致，或相互
    間有所歧異時，究竟何者為可採，何者為不足採，法院原得
    本其自由心證予以斟酌取捨。原審採用不利於被告之供述為
    判決之基礎，而捨棄不採彼等所為有利於被告之供述，若無
    違經驗法則或論理法則，雖原判決未敘明捨棄不採彼等所為
    有利於被告供述之理由，亦顯然於判決之結果無影響，自不
    容任意指為違法（最高法院78年度台上字第104 號判決意旨
    參照）。
三、經查：
(一)、聲請再審意旨指稱：告訴人Ａ女於案發後至行政院衛生署台
    南醫院新化分院就診時，依該分院診斷證明書上「醫生囑言
    欄」記載：「病患自述於98年3 月16日凌晨約零點遭暴力攻
    擊，於98年3 月16日12時28分入本院急診就醫，於同日16時
    40分出院。」等語，而未敘及遭人性侵未遂之情事，是認Ａ
    女於就醫時並未陳述遭性侵一事，應可採信，診斷證明書上
    醫生囑言，應可證明並未犯本件強制性交未遂罪之重要證據
    云云，惟查，原確定判決綜合全案卷證資料，本於事實審法
    院之推理作用，認聲請人即被告卓武郎犯強制性交未遂罪犯
    行，業已敘明所憑之證據，復說明上開事實，業據告訴人Ａ
    女指證明確，而敘明被告於車行中，竟起強制性交之犯意，
    於98年3月16日凌晨0時許，Ａ女駕車行經台南縣新化鎮那拔
    林附近時，卓武郎出手撫摸Ａ女之手部及大腿，駕駛車輛中
    之Ａ女推阻卓武郎，卓武郎反強拉Ａ女至其右前座，Ａ女遂
    在經過某超商不遠處停車，向卓武郎明確表示「你再這樣，
    我就下車，叫計程車回去」等語，卓武郎故而暫時罷手。嗣
    於同日凌晨1 時許，車行經台南縣山上鄉台糖加油站附近時
    ，卓武郎又出手撫摸Ａ女之手部、大腿，甚至將手伸入Ａ女
    上衣內，撫摸Ａ女胸部，Ａ女推開卓武郎後，將車停在台南
    縣左鎮鄉台20線23.4公里處（菜寮段）慢車道上，拿取皮包
    準備開門下車，卓武郎旋拉住Ａ女，質問Ａ女要做什麼，Ａ
    女不予理會，開啟車門衝至對面車道，卓武郎立即下車，自
    對面車道將Ａ女強拉回來至路邊草叢，並將Ａ女壓制在地，
    隨即強行掀起Ａ女上衣，伸手撫摸Ａ女胸部，以臉部在Ａ女
    之胸部磨蹭，並解開自己褲子，繼而要強脫Ａ女之長褲，適
    Ａ女摸到長褲口袋內之手機，隨意按壓速撥鍵撥號，撥出數
    通未果，恰其中一通之友人薛文吉見有來電，隨即回撥，Ａ
    女向其求救，告以地點在菜寮加油站路邊等語，隨後繼續撥
    打多通電話向外求援，卓武郎見狀即奪走手機，Ａ女為拖延
    時間，尋求脫身機會，乃佯以在大馬路上不好看為由，提議
    車內較妥，卓武郎聞言，遂至汽車後方開啟後車門，欲將Ａ
    女推入汽車後座，Ａ女大聲呼喊，並再次趁機衝至車道對面
    住家求救，然均無人回應，卓武郎立即自後追上，以手架住
    Ａ女頸部，將Ａ女強行拖回並推入車內後座，試圖將車門關
    上，Ａ女以腳頂住後車門，卓武郎仍強行拉扯Ａ女之衣服、
    胸罩，Ａ女反咬卓武郎之左手虎口，卓武郎因疼痛而稍微鬆
    手，Ａ女趁機下車，卓武郎見狀亦下車欲將Ａ女強拉回車內
    ，Ａ女抓住後車窗雨刷以資抵抗，然因卓武郎強拉之力氣較
    大，造成後車窗雨刷應聲斷裂，Ａ女雖持該截斷裂之雨刷反
    擊，仍不敵卓武郎之力道，Ａ女為免遭強拉入車內，而蹲踞
    在地。幸薛文吉偕同妻子林子馨即時趕到，卓武郎始未對Ａ
    女強制性交得逞，Ａ女於上開過程中，受有下背部挫傷紅腫
    、右手鈍挫傷併瘀青、左手肘挫傷、胸部有一抓傷痕等傷害
    乙節，業據告訴人Ａ女指訴明確，並經證人薛文吉、林子馨
    、陳佑育、何岳霖結證屬實，復有告訴人Ａ女持有之行動電
    話通聯紀錄、Ａ女當日所穿紅色休閒衫、藍紫色休閒褲、粉
    紅色內衣（胸罩）及雨刷破損情形，扣案之上開衣物及雨刷
    可資佐證，並有行政院衛生署台南醫院新化分院病歷影本及
    診斷證明書、奇美醫院受理疑似性侵害事件驗傷診斷書影本
    在卷可稽，而被告於原審審理時坦承犯行，及對被告及其辯
    護人所為辯解一一指駁說明綦詳（見原確定判決理由欄三至
    五），所為論斷，俱有卷存證據資料可稽。聲請再審意旨徒
    憑己見，或就原確定判決採證認事職權之適法行使，或已論
    斷明白之事項，再次指摘違背法令，並未敘明有何在事實審
    法院於判決前已存在，因未經發現，不及調查斟酌，或審判
    時未經注意，至其後始行發現之新證據存在。而被告所犯本
    件強制性交罪，既屬未遂，故而告訴人Ａ女於上開時間至行
    政院衛生署台南醫院新化分院就診時，對於其遭被告施以上
    開不法之腕力，向該醫院表示係暴力攻擊，而診斷結果確受
    有上開傷害，並核與被告所實施強制性交之方式，係以強暴
    之方法相符，原確定判決據以認定被告犯強制性交未遂罪成
    立，應屬原確定判決採證認事職權之適法行使，並非顯然可
    認為足以動搖原有罪確定判決，而為受判決人無罪、免訴、
    免刑或輕於原判決所認罪名之判決者，故亦不符合刑事訴訟
    法第420條第1項第6款之再審事由。
(二)、聲請再審意旨復指稱：告訴人Ａ女於警詢時對警員李翠茵於
    98年3月18日訊問時，告訴人A女陳稱：「（問：他有無以強
    暴、脅迫、持兇器或其他器具迫使你與他發生性行為？）沒
    有。」。依上說明，告訴人Ａ女上開「聲請人沒有以強暴、
    脅迫、持兇器或其他器具迫使告訴人Ａ女與聲請人發生性行
    為。」之陳述應可採信。則警員李翠茵於訊問告訴人Ａ女時
    ，親聞告訴人Ａ女陳述『聲請人沒有以強暴、脅迫、持兇器
    或其他器具迫使告訴人Ａ女與聲請人發生性行為』乙節，當
    為證明聲請人未犯本件強制性交未遂罪之重要證據云云。惟
    查告訴人Ａ女於警詢時對被告犯行指訴綦詳，並於偵查中及
    原審審理時亦為相同之證述（見警卷第10頁至12頁、偵查卷
    第30頁、31頁、原審卷第57頁至63頁），又告訴人Ａ女於遭
    被告實施強制性交行為之際，馬上以其所持用之行動電話向
    其友人即證人薛文吉、林子馨求救，應認告訴人Ａ女所為指
    訴，應非子虛，而本院依職權調取被告上開妨害性自主刑事
    案件全卷，告訴人Ａ女於警詢時之調查筆錄，於警員詢問之
    初，即明確告知係因被性侵害而至分局製作筆錄，繼而陳述
    遭被告妨害性自主之情節，雖告訴人Ａ女其後於警詢時陳稱
    ：「（他有無以強暴、脅迫、持兇器或其他器具迫使你與他
    發生性行為？）沒有。」等語，應認告訴人Ａ女上開陳述係
    在指稱其伊被告並無發生性交之行為，自難據此即主張被告
    確無強制性交未遂之犯行，故而原確定判決綜合全卷事證，
    亦認被告犯強制性交未遂罪成立，此部分亦屬原確定判決採
    證認事職權之適法行使，並非顯然可認為足以動搖原有罪確
    定判決，而為受判決人無罪、免訴、免刑或輕於原判決所認
    罪名之判決者，故亦不符合刑事訴訟法第420條第1項第6 款
    之再審事由。至聲請人於原審及本院並未聲請傳喚警員李翠
    茵調查，縱予傳喚調查，亦不足以動搖原有罪之確定判決。
    聲請意旨上開主張核亦非屬確實之新證據，自難據為聲請再
    審之理由。
(三)、至聲請人提出100 年11月25日其與證人何岳霖間談話錄音紀
    要一紙為證，足認係原確定判決後始存在，核與所謂「發見
    確實之新證據」，係指該證據於事實審法院判決前已經存在
    ，為法院、當事人所不知，不及調查斟酌，至其後始行發見
    之要件不相符合，又就證據本身形式上觀察，顯係必須經過
    調查程序，始足認定是否有利聲請人之認定，是此一證據經
    斟酌亦無法動搖原法院認定事實之基礎，自不足以影響原確
    定判決之認定，是亦與前揭「嶄新性」要件未符，聲請人此
    部份之主張，與刑事訴訟法第420條第1項第6 款所謂發見確
    實之新證據，尚有未符。
四、綜上所述，再審聲請人確有強制性交未遂之犯行，已經原確
    定判決認定明確。本件聲請再審理由及所提之證據，均非屬
    確實之新證據，且不足以動搖原確定判決之認定，揆之前開
    說明，並不合於刑事訴訟法第420條第1項第6 款之再審要件
    ，揆之上開說明，本件再審之聲請，為無理由，應予駁回。
據上論斷，依刑事訴訟法第434條第1項，裁定如主文。
中    華    民    國   100    年    12    月    29    日
                  刑事第四庭    審判長法  官  吳志誠
                                      法  官  陳珍如
                                      法  官  吳森豐
以上正本證明與原本無異。
如不服本裁定，應於收受本裁定後五日內向本院提出抗告狀。
                                      書記官  岑  玢
中    華    民    國   100    年    12    月    29    日